【裁判字號】    89,易,724
【裁判日期】    891121
【裁判案由】    竊盜
【裁判全文】
臺灣士林地方法院刑事判決                          八十九年度易字第七二四號
    公  訴  人  臺灣士林地方法院檢察署檢察官
    被      告  甲○○
右列被告因竊盜案件，經檢察官提起公訴（八十九年度偵字第四○八○號），本院判
決如左：
    主  文
甲○○連續竊盜，處拘役拾日。於刑之執行完畢後，令入相當處所，施以監護陸月
。
    事  實
一甲○○曾有竊盜前科，因罹患「慢性精神分裂病」，其對外界之知覺理會與判斷作
  用，以及自由決定意思之能力，已較普通人之平均程度顯然減退，為精神耗弱之人
  。甲○○見乙○○所有車牌號碼Ｇ二─七六○五號箱型自用小貨車常停放於臺北市
  大同區○○街六十號蘭州公園前，車後保溫櫃門未上鎖，竟萌意圖為自己不法所有
  之概括犯意，自民國八十七年間某日起至八十八年九月止，趁乙○○不注意之際，
  連續多次徒手竊取乙○○置放於該車後保溫櫃內之麵粉、麵條；嗣八十九年四月十
  九日凌晨四時三十分許，甲○○賡續同一概括犯意，在蘭州公園前，徒手打開該車
  車門著手竊取車內之麵粉、麵條時，為警巡邏發現當場查獲，而未得手。
二案經被害人乙○○訴由臺北市政府警察局大同分局移送臺灣士林地方法院檢察署檢
  察官偵查起訴。
    理  由
一訊據被告甲○○對於右揭事實坦承不諱，核與被害人乙○○指訴情節相符，此外，
  復有照片一幀附卷可佐。事證明確，被告犯行堪以認定，應依法論科。
二核被告所為，係犯刑法第三百二十條第一項、第三項之罪。被告先後多次竊盜既遂
  、未遂行為，時間緊接，方法相同，觸犯犯罪構成要件相同之罪名，顯係出於概括
  之犯意為之，依連續犯規定論以一竊盜既遂罪，並依法加重其刑。又按刑法上之心
  神喪失與精神耗弱，應依行為時精神障礙程度之強弱而定，如行為時之精神，對外
  界事務全然缺乏知覺理會及判斷作用而無自由決定意思之能力者，為心神喪失；如
  此項能力，並非完全喪失，僅較普通人之平均程度顯然減退者，則為精神耗弱（最
  高法院二十六年渝上字第二三七號判例參照）。本件被告經本院依職權送請臺北市
  立陽明醫院鑑定，認被告長期有幻聽現象，臨床診斷為「慢性精神分裂病，青春型
  」，雖知竊盜係錯誤之行為，然因精神病發後自我照顧能力退化、無工作能力及社
  交能力之社會功能退化、抽象思考能力之退化，其人格已呈現部分毀壞之現象，自
  制能力及現實判斷能力效一般人為差，判斷其行為當時心神狀態已達精神耗弱之程
  度，此有該院八十九年十月二日北市陽醫精字第八九六○六三四三○○號函所附被
  告之精神鑑定報告書一件附卷可稽，而被告確領有中度精神病殘障手冊，亦經本院
  當庭核對無訛，復有被告庭提之中興醫院八十九年八月二十一日診斷證明書可考。
  另參酌其於本院調查、審理時，尚能針對問題以簡要言詞說明之情，足認被告於本
  案行為時之精神狀態，對外界事務之知覺理會、判斷作用及自由決定意思之能力，
  雖因罹患「慢性精神分裂病」而較普通人之平均程度顯然減退，惟尚未達於全然喪
  失之程度，揆諸前開判例意旨，應與精神耗弱之情形相符，爰依刑法第十九條第二
  項之規定，減輕其刑，並依刑法第七十一條第一項之規定，先加後減之。爰審酌被
  告精神耗弱致有多次竊盜犯行，及其犯罪之動機、目的、手段、犯罪時所受之刺激
  、生活狀況、智識程度係國小畢業等一切情狀，量處如主文所示之刑。末查被告「
  慢性精神分裂病」病情之變化，對現實判斷力、一己行為控制力影響甚大，若能經
  由專業機構之治療輔導，或可獲得矯正，前揭精神鑑定報告書亦認被告可能因未接
  受持續之精神科治療而衍生多起竊盜行為，建議其接受規則之治療，爰併依刑法第
  八十七條第二項、第三項宣示令入相當處所，施以監護六月，期依保安處分執行法
  第四十六條、第四十七條規定送往精神病醫院或其他醫療團體，予以適當之治療及
  監視其行動，以資兼顧。
三公訴意旨另以：被告基於概括犯意，自八十八年九月間起至八十九年四月十九日止
  ，在臺北市大同區蘭州公園前，連續竊取乙○○置放於車牌號碼Ｇ二─七六○五號
  箱型自用小客車內之麵粉、麵條，因認被告此部分亦涉犯連續竊盜罪嫌云云。訊據
  被告堅決否認此部分犯行，辯稱：查獲前最後一次竊盜係在八十八年九月間等語。
  公訴人認被告有此部分犯行，無非以被告於警局初訊之證詞為唯一論據。按犯罪事
  實應依證據認定之，無證據不得推定其犯罪事實，又被告之自白，不得作為有罪判
  決之唯一證據，仍應調查其他必要之證據，以察其是否與事實相符，刑事訴訟法第
  一百五十四條、第一百五十六條第二項分別定有明文。經查：此部分犯罪事實除被
  告警訊中之自白外，查無其他補強證據足認被告之自白與事實相符，況被告於檢察
  官偵查及本院審理時已翻異前詞，公訴人認被告此部分涉有連續竊盜罪即有未合，
  然公訴意旨認此部分與前揭論罪科刑之竊盜罪間，有連續犯之裁判上一罪關係，爰
  不另為無罪之諭知。
四被告雖患有「慢性精神分裂病」，惟於本院審理時，對本院所訊問之各項問題，均
  能清晰應答，並無欠缺訴訟行為能力之情形，併此敘明。
據上論結，應依刑事訴訟法第二百九十九條第一項前段，刑法第五十六條、第三百二
十條第一項、第十九條第二項、第八十七條第二項、第三項，罰金罰鍰提高標準條例
第一條前段，判決如主文。
本案經檢察官徐文豪到庭執行職務。
中      華      民      國      八十九      年    十一    月    二十一  日
                                     臺灣士林地方法院刑事第四庭
                                         法  官
如不服本判決應於送達後十日內向本院提出上訴狀
附錄本案論罪科刑法條全文
刑法第三百二十條


司法院資訊處製作；財團法人民間司法改革基金會備份。
